臺灣臺中地方法院刑事判決　　　　　　　100年度易字第778號
公　訴　人　臺灣臺中地方法院檢察署檢察官
被　　　告　陳慶文
上列被告因違反毒品危害防制條例案件，經檢察官提起公訴（99
年度毒偵字第3266號），本院判決如下：
    主  文
陳慶文持有第二級毒品，處有期徒刑參月，如易科罰金，以新臺
幣壹仟元折算壹日，扣案之甲基安非他命壹包（驗餘淨重零點壹
肆零柒公克）沒收銷燬之；又施用第二級毒品，處有期徒刑肆月
，如易科罰金，以新臺幣壹仟元折算壹日。應執行有期徒刑伍月
，如易科罰金，以新臺幣壹仟元折算壹日，扣案之甲基安非他命
壹包（驗餘淨重零點壹肆零柒公克）沒收銷燬之。
    犯罪事實
一、陳慶文前於民國98年間因施用毒品案件，經本院以98年度毒
    聲字第274 號裁定送觀察勒戒，因認無繼續施用毒品之傾向
    ，於99年2 月12日釋放（指揮書執畢日期為99年3 月6 日）
    ，並經臺灣臺中地方法院檢察署檢察官於99年2 月23日以98
    年度毒偵字第3249號、99年度毒偵字第291 號為不起訴處分
    確定。詎仍不知悔改，明知甲基安非他命係屬毒品危害防制
    條例第2 條第2 項第2 款所定之第二級毒品，不得持有、施
    用，竟基於持有第二級毒品甲基安非他命之犯意，於前開觀
    察勒戒執行完畢釋放後之某許，在不詳地點，向不詳姓名年
    籍之人購入甲基安非他命1 包，而予以非法持有之並放置在
    臺中市○○區○○路1 段210 巷12弄41號住處內。嗣於99年
    6 月30日上午7 時許，陳慶文之女兒陳嘉欣在上開住處客廳
    地上拾得上開甲基安非他命1 包，並囑其弟陳嘉傑拿至派出
    所報案，陳嘉傑遂於99年7 月2 日下午2 時30分許，將上開
    甲基安非他命1 包攜至臺中市警察局（現已改制為臺中市政
    府警察局）第五分局北屯派出所報案，而為警扣得上開甲基
    安非他命1 包（驗餘淨重0.1407公克）。陳慶文另基於施用
    甲基安非他命之犯意，於99年7 月7 日晚間8 時40分為警採
    尿前回溯96小時內之某時許，在不詳地點，以不詳之方式，
    施用甲基安非他命1 次。嗣於99年7 月7 日晚間，經警通知
    其就上開持有甲基安非他命之案件到案說明，再經警徵得其
    同意於同日晚間8 時40分採集尿液送驗，結果呈甲基安非他
    命陽性反應，而查悉上情。
二、案經臺中市警察局（現已改制為臺中市政府警察局）第五分
    局報告臺灣臺中地方法院檢察署檢察官偵查起訴。
    理    由
壹、程序方面（證據能力之說明）
    按被告以外之人於審判外之言詞或書面陳述，除法律有規定
    者外，不得作為證據，刑事訴訟法第159 條固定有明文，惟
    被告以外之人於審判外之陳述，雖不符同法第159 條之1 至
    之4 規定，而經當事人於審判程序同意作為證據，法院審酌
    該言詞陳述或書面陳述作成時之情況，認為適當者，亦得為
    證據；又當事人、代理人或辯護人於法院調查證據時，知有
    第159 條第1 項不得為證據之情形，而未於言詞辯論終結前
    聲明異議者，視為有前項之同意，同法第159 條之5 亦定有
    明文。查本案被告及檢察官對於本判決所引用之下列各項證
    據方法之證據能力，於本院審理中調查證據時，知有刑事訴
    訟法第159 條第1 項不得為證據之情形，並未於言詞辯論終
    結前聲明異議（見本院卷第10頁）；且查，依刑事訴訟法第
    159 條之4 規定，除前3 條之情形外，下列文書亦得為證據
    ：「一、除顯有不可信之情況外，公務員職務上製作之紀錄
    文書、證明文書。二、除顯有不可信之情況外，從事業務之
    人於業務上或通常業務過程所須製作之紀錄文書、證明文書
    。三、除前二款之情形外，其他於可信之特別情況下所製作
    之文書。」此係因公務員職務上製作之紀錄文書或證明文書
    ，係公務員依職權所為，與其責任、信譽攸關，若有錯誤、
    虛偽，公務員可能因此擔負刑事及行政責任，且該等文書經
    常處於可能受公開檢查之狀態，其正確性及真實之保障極高
    ；另從事業務之人在業務上或通常業務過程製作之上開文書
    ，因係於通常業務上不間斷而規律之記載，一般均有專業之
    人員校對，記錄時亦無預見日後將作為特定案件證據之偽造
    動機，其虛偽之可能性較小，且如讓製作者以口頭方式在法
    庭上再重述過去之事實或數據，實際上有其困難，二者具有
    一定程度之不可代替性，是除非有顯不可信之情況外，上開
    公務文書或業務文書應均具有證據能力；是本案臺中市警察
    局第五分局採集尿液鑑定同意書、委託尿液檢驗代號與真實
    姓名對照表、扣押筆錄、扣押物品目錄表、扣案物照片、中
    山醫學大學附設醫院檢驗科藥物檢測中心尿液檢驗報告及行
    政院衛生署草屯療養院鑑定書等，均無顯不可信情事，其中
    有關尿液檢驗報告、毒品鑑定書部分係專人門員依其專業知
    識及操作專業鑑測儀器所得，復與本案之犯罪事實均具有關
    聯性，故認均有證據能力，合先敘明。
貳、實體方面
一、上開犯罪事實，業據被告陳慶文於本院審理時坦承不諱（見
    本院卷第9 頁背面、第11頁），核與證人陳嘉欣、陳嘉傑於
    警詢時供述陳嘉欣於99年6 月30日上午7 時許，在住處客廳
    地上拾得甲基安非他命1 包，並由陳嘉傑拿至派出所報案等
    情節相符，且被告為警所採集之尿液經送請中山醫學大學附
    設醫院檢驗科藥物檢測中心檢驗結果，呈甲基安非他命陽性
    反應，有該中心99年7 月23日尿液檢驗報告及臺中市警察局
    第五分局採集尿液鑑定同意書、委託尿液檢驗代號與真實姓
    名對照表各1 紙附卷可稽（見警卷第24、25、28頁），復有
    臺中市警察局第五分局扣押筆錄、扣押物品目錄表、扣案物
    照片3 張在卷可稽（見警卷第16至19頁、第26、27頁），並
    有疑似甲基安非他命之透明結晶1 包扣案可佐，而扣案疑似
    甲基安非他命之透明結晶1 包，經送行政院衛生署草屯療養
    院鑑驗結果，確檢出第二級毒品甲基安非他命成分（驗餘淨
    重0.1407公克），有該院99年8 月9 日草療鑑字第09907002
    60號鑑定書1 紙在卷可稽（見偵查卷第12頁），是被告之自
    白核與事實相符，應堪採信。本案事證明確，被告上開持有
    第二級毒品及施用第二級毒品甲基安非他命之犯行，均洵堪
    認定。
二、按觀察、勒戒或強制戒治執行完畢釋放後，5 年內再犯毒品
    危害防制條例第10條施用毒品之罪者，應依法追訴，毒品危
    害防制條例第23條第2 項定有明文。本件被告前於98年間因
    施用毒品案件，經本院以98年度毒聲字第274 號裁定送觀察
    勒戒，因認無繼續施用毒品之傾向，於99年2 月12日釋放（
    指揮書執畢日期為99年3 月6 日），並經臺灣臺中地方法院
    檢察署檢察官於99年2 月23日以98年度毒偵字第3249號、99
    年度毒偵字第291 號為不起訴處分確定等情，有臺灣臺中地
    方法院檢察署刑案資料查註紀錄表、全國施用毒品案件紀錄
    表及臺灣高等法院被告前案紀錄表各1 份在卷可參，是被告
    於上開觀察勒戒執行完畢釋放後，5 年內再犯本件施用第二
    級毒品之犯行，依前開法條之規定，自應依法追訴、處罰。
三、核被告陳慶文之所為，係犯毒品危害防制條例第11條第2項
    之持有第二級毒品罪及同條例第10條第2 項之施用第二級毒
    品甲基安非他命罪。其上開施用第二級毒品甲基安非他命前
    所持有第二級毒品甲基安非他命之低度行為，為施用第二級
    毒品甲基安非他命之高度行為所吸收，不另論罪。另被告雖
    於99年間因持有第一級毒品案件，經本院以99年度中簡字第
    1090號判決判處有期徒刑4 月確定，並於99年5 月31日核准
    易服社會勞動738 小時，然該社會勞動尚在執行中，尚未執
    行完畢乙節，有臺灣臺中地方法院檢察署檢察官易服社會勞
    動指揮書、本院電話紀錄表各1 紙在卷可憑，是本件並未構
    成累犯，附此敘明。爰審酌被告經觀察、勒戒程序，仍未能
    徹底戒絕毒品，再犯本件持有及施用第二級毒品犯行，足見
    其戒絕毒癮之意志不堅，未能體悟施用毒品對自己、家人造
    成之傷害及社會之負擔，惟念其犯後於本院審理時坦承犯行
    ，尚知悔悟，及施用毒品乃戕害自身健康，尚未直接危害他
    人，反社會性不高等一切情狀，分別量處如主文所示之刑，
    並斟酌本件犯罪情節，被告之智識程度及經濟狀況等情，均
    諭知以新臺幣1,000 元之易科罰金折算標準，並定其應執行
    之刑及諭知上開易科罰金之折算標準。扣案之甲基安非他命
    1 包經送鑑驗結果，確檢出第二級毒品甲基安非他命成分，
    業已認明如前，應依毒品危害防制條例第18條第1 項前段之
    規定，於被告所犯持有第二級毒品之主文項下併予宣告沒收
    銷燬之；又鑑定單位一般係以傾倒之方式，將包裝袋內之毒
    品倒出而與包裝袋分離而稱重，必要時，輔以刮杓刮取袋內
    毒品，然無論依何種方式分離，包裝袋內均有極微量之毒品
    殘留，業經法務部調查局以93年3 月19日調科壹字第093001
    13060 號函釋在案，並為本院職務上已知之事實，足認本件
    用以包覆扣案甲基安非他命之包裝袋，其內含有極微量之毒
    品殘留而無法析離，應整體視為扣案之第二級毒品甲基安非
    他命，不問屬於犯人與否，俱依前開規定併予沒收銷燬之；
    至於鑑驗耗用之毒品既已滅失，自無庸宣告沒收銷燬，併此
    敘明。
據上論斷，應依刑事訴訟法第284 條之1 、第299 條第1 項前段
，毒品危害防制條例第10條第2 項、第11條第2 項、第18條第1
項前段，刑法第11條、第41條第1 項前段、第51條第5 款，判決
如主文。
本案經檢察官康淑芳到庭執行職務。
中    華    民    國   100    年    4     月    7     日
                  刑事第十六庭  法  官  陳玉聰
以上正本證明與原本無異。
如不服本判決，應於收受送達後10日內向本院提出上訴書狀（應
敘述具體理由並附繕本）。上訴書狀如未敘述理由，應於上訴期
間屆滿後20日內補提理由書於本院。
                                書記官  魏愛玲
中    華    民    國   100    年    4     月    7     日
附錄本判決論罪科刑之法條：
毒品危害防制條例第10條第2 項
施用第二級毒品者，處3 年以下有期徒刑。
毒品危害防制條例第11條第2項
持有第二級毒品者，處 2 年以下有期徒刑、拘役或新臺幣 3 萬
元以下罰金。